【裁判字號】    89,易,524
【裁判日期】    890317
【裁判案由】    違反水污染防治法
【裁判全文】
臺灣桃園地方法院刑事判決                        八十八年度易字第二一二二號
    公  訴  人  臺灣桃園地方法院檢察署檢察官
    被      告  曾增元
                甲○○○有限公司  設桃園縣桃園市○○路三九巷五八號
    兼右一
    代表人      張聰明
    右  一  人
    選任辯護人  簡長順律師
右列被告等因違反水污染防治法案件，經檢察官提起公訴（八十八年度偵字第一○五
八一、一○八八五號、八十九年度偵字第二三○五號），本院判決如左：
      主  文
曾增元共同未經主管機關許可，將含有害健康物質之廢水排放於土壤，處有期徒刑肆
月，如易科罰金，以參佰元折算壹日。
張聰明共同未經主管機關許可，將含有害健康物質之廢水排放於土壤，處有期徒刑陸
月，併科罰金新台幣參萬元，有期徒刑如易科罰金，罰金如易服勞役，均以參佰元即
新台幣玖佰元折算壹日。
甲○○○有限公司之負責人，因執行業務，未經主管機關許可，將含有害健康物質之
廢水排放於土壤，處罰金新台幣參萬元。
扣案之RO-565號卡車壹部沒收之。
      事  實
一、張聰明為甲○○○有限公司（下稱凱倫公司）之負責人與曾增元明知事業於製造
    、操作、自然資源開發過程中或作業環境所產生含有污染物之廢水，未經主管機
    關審查核准，並發予許可證者，不得排放於土壤中，竟基於共同排放含有害健康
    之廢水之犯意聯絡及行為分擔，由張聰明於民國（下同）八十八年五月十八日某
    時，將凱倫公司所有車號：RO-565號，其上設置容器內裝清洗電路板所生含有鉛
    、銅等有害健康物質之硫酸廢水之大貨車，駛至桃園縣觀音鄉○○村○○路四九
    之三○號處，交予曾增元處理，曾某於同月二十二日凌晨二時二十分許，將該車
    駛至桃園縣觀音鄉大潭村八鄰三二號旁，趁四下無人之際，擅自將該有害廢水排
    放於桃園縣政府所有公有土地之土壤中約一公噸之量，嗣警巡邏時發現查獲上情
    ，並查扣得其上載有有害廢水之前揭大貨車。
二、案經桃園縣政府函送及桃園縣警察局大園分局移由臺灣桃園地方法院檢察署檢察
    官偵查起訴。
      理  由
一、訊據被告曾增元坦承前揭時地未經主管機關許可擅自排放含有鉛、銅等有害物質
    之硫酸水事實不諱；訊據被告張聰明固坦承前揭為警查獲載有廢水車號：RO-565
    號大貨車及該含有鉛、銅之硫酸水，係其經營之凱倫公司所有，惟矢口否認有何
    與被告曾增元共同任意排放廢水之行為，辯稱略以並未去現場，該廢水係很久以
    前的，並未亂倒，惟因民眾抗議，遂將之暫時置放車上，但未要其排放，且該廢
    水可以結晶有經濟價值不可能倒掉云云。經查：被告張某所營之凱倫公司係從事
    五金銅鉑廢料清理回收等之業務，前開查獲含有鉛、銅等有害物質之廢水為其公
    司營業進行中所生之物，為其所有而放置於車號：RO-565號之大貨車上，而由被
    告曾某於前揭時、地未經主管機關許可排放於土壤之事實，業據被告曾某自白在
    卷，並經證人（即查獲員警）柳明貴於偵查中證述屬實。次查：經本院隔離訊據
    被告曾某供述以：「因他車放我家，我急要載貨，沒有車子；（當天晚上去倒時
    ，有去張某家？）未至他家，我去向他講過他答應車子借我；（車子放何處？）
    我家前面；（提示並告以警訊筆錄所言有何意見？）我已知錯；（何時與張去看
    地？）我下午先去看；（張稱案發當天你去他家？）去拿鑰匙；（案發當天晚上
    是你去找他還是張找你去？）我去拿鑰匙；（張如何交代你處理水？）原在他工
    廠裡，因有人抗議，國代、縣議員要張把水處理掉，我就自作主張要他把水弄到
    車上，車再開到我家去，再想辦法；（後來為何想倒那裡？）水本可賣錢；（當
    晚誰開你車？）是我到他家去拿鑰匙，我開貨車，他開我車；（二人何處說要把
    水倒案發地？）是我提議，經二人研究過的」等語。另訊之被告張某供稱：「（
    提示曾某本院筆錄告以公司有環保抗爭，所以你與曾某商討要倒案發地？）我未
    去；（案發當天曾某到你家去？）沒有，他打電話給我，因車子放他家，我開車
    到他家去；（當天如何去他家？）當天未去；（何時將鑰匙交曾某？）十一日以
    後，抗爭之後就放他家」等語（均見本院八十八年十二月十日訊問筆錄），就上
    述本院隔離訊問其等所為之供述及對照警訊筆錄觀之，足證當晚係由曾、張某二
    人以作前押後方式一同將之駛至傾倒處所傾倒無疑，嗣張某於案發之後始先行遁
    去，且深夜往訪，其等所為何事，自係謀議在先，否則當不至於在警訊中未為此
  借車之重大事項聲明，其事後所陳借車，要係飾卸。再者，該排放之廢水經桃園
    縣政府環境保護局檢驗結果含有鉛、銅，PH值為零點二四，為廢棄硫酸水含有害
    健康物質，有該局出具之廢水檢驗報告在卷足稽。又被告曾某於警訊及檢察官偵
    查初訊（八十八年五月二十二日偵查筆錄）中皆供稱以受被告張某所託代為處理
    不諱，雖於偵查中及本院訊問時翻異前詞辯稱僅係欲借用該大貨車而自行決定將
    之排放，被告張某並未委託其處理等語，惟查該廢水係被告張某公司所有，並以
    容器裝載妥當，若被告曾某所稱僅係借用該車，僅須將該容器取下，或改以其他
    容器轉存即可，無須排放，況辯護人辯稱略以被告二人僅有犯意但無行為分擔，
    足證犯意起之二人，行為部分訊據被告曾某亦陳稱二人同往案發地點在案；且該
    廢水係被告張某公司所有，其並無處分權限，若非已由被告張某同意，豈能任意
    加以排放，其嗣後改稱，無非迴護被告張某之詞，諉不足採，應認曾某於警訊及
    檢察官初訊時所為供述為真，此外，並扣得前開用以載運含有有害健康物資廢水
    之大貨車及現場照片並環保機關檢驗報告附卷為憑，事證明確，被告犯行，洵堪
    認定。
二、核被告曾增元、張聰明所為，係違反水污染防制法第三十條第一項、第三十五條
    未經許可排放含有害健康物質之廢水罪，二人間，有犯意之聯絡及行為之分擔，
    為共同正犯。被告凱倫公司之負責人張某因執行公司廢水之處理業務而犯上開之
    罪，應依同法第三十七條之規定，對法人被告公司亦科以該條之罰金刑。爰審酌
    被告等犯罪動機、目的、手段、方式與傾倒該廢水於該土壤於自然生態影響甚鉅
    所造成之危害及犯罪後坦承犯行與否之態度等一切情狀，分別量處如主文所示之
    刑，並就被告張聰明、曾增元徒刑部分均諭知易科罰金之折算標準及就被告張某
    罰金部分為易服勞役折算標準之諭知。又扣案之RO- 565號大貨車係被告張某、
    曾某為載運傾倒該廢水所用之物，且為法人被告凱倫公司所有，應依刑法第三十
    八條第一項第二款宣告沒收之。
據上論斷，應依刑事訴訟法第二百九十九條第一項前段，水污染防治法第三十條第一
項、第三十五條第一項、第三十七條、刑法第十一條前段、第二十八條、第三十八條
第一項第二款、第四十一條、第四十二條第二項，現行法規所定貨幣單位折算新台幣
條第二條，罰金罰鍰提高標準條例第二條，判決如主文。
本案經檢察官黃智勇到庭執行職務。
中      華      民      國      八十九      年    三    月    十七    日
                                臺灣桃園地方法院刑事第二庭
                                      法  官  黎錦福
右正本證明與原本無異。
如不服本判決，應於判決送達後十日內向本院提出上訴狀( 應附繕本 )，上訴於
臺灣高等法院。
                                    書記官   江世亨
中        華        民        國   八十九   年   三   月    二十一    日
附論罪科刑依據之法條：
水污染防治法第三十條第一項：
廢（污）水不得注入於地下水體或排放於土壤。但有左列情形之一，經省（市）主管
機關審查核准，發給許可證者，不在此限：
一、污水經處理至規定標準，且不含有害健康物質者，為補注地下水源之目的，得注
入於地下水體。
二、廢（污）水經處理至合於土壤處理標準及依第十八條所定之辦法者，得排放於土
壤。
水污染防治法第三十五條：
違反第三十條第一項未經省（市）主管機關許可，將含有害健康物質之廢（污）水注
入於地下水體或排放於土壤者，處三年以下有期徒刑、拘役或科或併科新台幣三萬元
以上之罰金。
水污染防治法第三十七條：
法人之負責人、法人或自然人之代理人、受僱人或其他從業人員，因執行業務犯第三
十二條、第三十三條、第三十四條第一項、第三十五條或第三十六條第二項之罪者，
除依各該條規定處罰其行為人，外對該法人或自然人亦科以各該條之罰金。


司法院資訊處製作；財團法人民間司法改革基金會備份。
